臺灣臺南地方法院臺南簡易庭民事判決
109年度南簡字第202號
原      告  王翠蘭  

訴訟代理人  許碧蓮  
            林炎昇律師
被      告  林秉燊  


上列當事人間請求損害賠償等事件，本院於民國110年3月29日言
詞辯論終結，判決如下：
    主  文
被告應將原告所有之門牌號碼臺南市○區○○路○○○號四樓房屋廚房
上方之天花板，依附件所示社團法人臺南市建築師公會民國一百
零九年十一月二十三日鑑定報告書第九 項「鑑定結果、結論及
建議」記載之「修復方法」恢復原狀。
原告其餘之訴駁回。
訴訟費用由被告負擔百分之十七，餘由原告負擔。
本判決原告勝訴部分得假執行。但被告如以新臺幣肆萬壹仟肆佰
壹拾柒元為原告供擔保，得免為假執行。　　
    事實及理由
壹、程序方面：
    本件被告經合法通知，未於言詞辯論期日到場，核無民事訴
    訟法第386條所列各款情形，爰依原告之聲請，由其一造辯
    論而為判決。
貳、實體方面：　　
一、原告起訴主張：
　㈠訴之聲明：
　⒈被告應給付原告新臺幣（下同）20萬元，及自起訴狀繕本送
    達之翌日起至清償日止，按週年利率5％計算之利息。
　⒉被告應將原告所有之門牌號碼臺南市○區○○路000號4樓房屋（
    下稱系爭4樓房屋）廚房上方之天花板，依附件所示社團法
    人臺南市建築師公會（下稱臺南市建築師公會）民國109年1
    1月23日鑑定報告書第9項「鑑定結果、結論及建議」記載之
    「修復方法」恢復原狀。
　㈡被告所有之門牌號碼臺南市○區○○路000號5樓房屋（下稱系爭
    5樓房屋），其廚房自101年間起因水管破裂而滲漏水（下稱
    系爭滲漏水），長期滴水至原告所有之系爭4樓房屋廚房，
    被告卻不願修繕，致原告每天須用水桶接水，且煮飯時常因
    廚房過於潮濕而極為不便。原告於107年間起訴請求被告修
    繕房屋管線至無漏水狀況，經鈞院107年度訴字第1338號判
    決勝訴確定在案（下稱系爭確定判決），並於108年10月25
    日強制執行完畢。系爭4樓房屋之廚房固因修繕完畢而不再
    漏水，惟天花板因系爭滲漏水，現已損壞不堪使用（下稱系
    爭損害），嚴重影響原告生活品質及健康，致原告房屋所有
    權無法圓滿行使。原告前因被告拒絕修繕系爭滲漏水，致系
    爭4樓房屋長達7年10個月有漏水之情形，而精神上受有相當
    之痛苦，以每月約2,128元為計算基礎，被告應賠償原告20
    萬元之精神慰撫金，爰依民法第184條第1項、第195條第1項
    規定，提起本件訴訟。
二、被告則以下列情詞資為抗辯：
  ㈠聲明：
　⒈原告之訴駁回。
　⒉如受不利判決，被告願供擔保，請准宣告免為假執行。
  ㈡原告於107年6月20日以相同之事實，依侵權行為、所有權妨
    害除去等法律關係，起訴主張被告所有系爭5樓房屋之廚房
    自101年起疏未修繕水管而漏水，致水長期滴至原告所有系
    爭4樓房屋之廚房，請求被告負損害賠償責任，經系爭確定
    判決命被告依臺南市建築師公會108年1月15日鑑定報告書第
    9項「鑑定結果、結論及建議」第3點記載之「修復方法及費
    用」修繕給水與排水管路。被告已依上開修復方法修繕完畢
    ，該案與本案之事實同一，訴訟標的、當事人亦同一，原告
    自應受系爭確定判決既判力之拘束，原告提起本件訴訟，違
    反一事不再理原則，其訴不合法，應予駁回。
　㈢若鈞院認為本件並未違反一事不再理原則，惟原告主張其受
    損之部分為系爭4樓房屋天花板，屬財產權之損害，與原告
    人格權無涉，應不符民法第195條規定非財產上損害之請求
    要件。況原告未舉證證明其人格權受有損害，其僅泛稱生活
    品質及健康受有影響，即請求被告賠償其精神上之損害20萬
    元，顯不合法。原告亦未舉證證明系爭損害與系爭滲漏水系
    爭間有因果關係存在，其亦未證明系爭4樓房屋天花板係何
    處受損？受損處是否為系爭5樓房屋廚房下方之天花板？
三、得心證之理由：　　
　㈠按因故意或過失，不法侵害他人之權利者，負損害賠償責任
    ；負損害賠償責任者，除法律另有規定或契約另有訂定外，
    應回復他方損害發生前之原狀，民法第184條第1項前段、第
    213條第1項分別定有明文。次按侵權行為之債，固須損害之
    發生與侵權行為間有相當因果關係始能成立，惟所謂相當因
    果關係，係以行為人之行為所造成的客觀存在事實，為觀察
    的基礎，並就此客觀存在事實，依吾人智識經驗判斷，通常
    均有發生同樣損害結果之可能者，該行為人之行為與損害之
    間，即有因果關係（最高法院76年度台上字第158號判決意
    旨參照）。
　㈡查系爭確定判決依臺南市建築師公會108年1月15日之鑑定報
    告書（案號：000000000），業已認定系爭5樓房屋廚房之給
    水或排水管路之滲漏（即系爭滲漏水），係導致系爭4樓房
    屋廚房漏水之原因，故被告身為系爭5樓房屋屋主，應負修
    復該廚房管路之責，嗣被告已於108年10月25日修復系爭滲
    漏水等情，業經本院調閱107年度訴字第1338號事件、108年
    度司執字第67715號強制執行事件卷宗核閱無誤，堪信屬實
    。次查，本件系爭4樓房屋廚房天花板之系爭損害，包含壁
    癌、水漬、油漆剝落、鋼筋露出乙情，有現場照片在卷可佐
    （本院卷第85-91頁）。又被告已將系爭5樓房屋於109年3月
    25日，以買賣之名義，移轉登記予潘承洋乙情，亦有建物登
    記第一類謄本在卷足參（本院卷第171-173頁）。
　㈢基上，系爭滲漏水既造成系爭4樓房屋廚房漏水，而被告於10
    8年10月25日予以修復，顯見系爭損害應係系爭5樓房屋廚房
    之管路修復前之系爭滲漏水所造成，兩者間存有相當因果關
    係，被告縱於109年3月25日將系爭5樓房屋所有權移轉登記
    予潘承洋，仍應就先前系爭滲漏水所造成之系爭損害，負損
    害賠償之責。而本件經送臺南市建築師公會鑑定之結果，認
    本案滲漏原因為5樓給水或排水管路之滲漏，當初建設公司
    於4樓天花板滲漏較嚴重處將混凝土保護層打除至鋼筋露出
    （長度約1.2公尺），目前5樓滲漏情況已排除，修復方法及
    費用如附件所示等情，有該會109年11月23日鑑定報告書（
    案號：000000000-0）附卷可稽。故原告請求被告依附件所
    示之方法修復系爭損害，核屬有據。至被告抗辯本件與系爭
    確定判決係屬同一事件，原告應受既判力之拘束，不得再提
    起本訴云云。惟原告在系爭確定判決之事件中，係請求被告
    修復系爭滲漏水，本件則請求被告修復系爭損害，兩件當事
    人固同一，然訴訟標的不同，自不受前案既判力之拘束，附
    此敘明。
　㈣再按不法侵害他人之身體、健康、名譽、自由、信用、隱私
    、貞操，或不法侵害其他人格法益而情節重大者，被害人雖
    非財產上之損害，亦得請求賠償相當之金額，民法第195條
    第1項前段定有明文。又慰藉金之賠償，以人格權遭遇侵害
    ，使精神上受痛苦為必要，是不法侵害被害人之財產法益，
    而對其身體、生命、自由等人格權並未有何加害行為，縱因
    此使被害人苦惱，亦不生賠償慰藉金之問題（最高法院83年
    度台上字第2097號判決要旨參照）。本件系爭滲漏水固造成
    系爭損害之發生，然此僅係侵害原告之財產權，並未損害原
    告之人格權。再者，原告復未提出診斷證明書或其他證據，
    證明其精神上確因系爭滲漏水受有相當之痛苦，故原告請求
    被告賠償精神慰撫金20萬元，尚屬無據。
四、綜上所述，原告依侵權行為法律關係，請求被告依附件所示
    之修復方法將系爭損害恢復原狀，為有理由，應予准許，逾
    此範圍之請求，為無理由，應予駁回。
五、本件係適用民事訴訟法第427條第1項簡易訴訟程序所為被告
    部分敗訴之判決，依同法第389條第1項第3款規定，應依職
    權就原告勝訴部分宣告假執行。又被告陳明願供擔保，聲請
    本院宣告免為假執行，經核於法並無不合，爰酌定如主文第
    4項後段所示之相當擔保金額准許之。
六、訴訟費用負擔之依據：民事訴訟法第436條第2項、第79條。
中　　華　　民　　國　　110 　年　　4 　　月　　16　　日
                  臺南簡易庭  法  官  陳尹捷
以上正本係照原本作成。
如不服本判決，應於判決送達後20日內，向本院提出上訴狀並表
明上訴理由，如於本判決宣示後送達前提起上訴者，應於判決送
達後20日內補提上訴理由書（須附繕本）。
如委任律師提起上訴者，應一併繳納上訴審裁判費。　　　　　
中　　華　　民　　國　　110 　年　　4 　　月　　16　　日
　　　　　　　　　　　　　　　書記官  曾美滋  
附件：
㈠修復方法：
⒈打除裸露鋼筋周圍鬆動之混凝土
⒉鋼筋除鏽處理
⒊環氧樹脂底漆塗佈
⒋環氧樹脂砂漿修補平整
⒌油漆復原　
㈡修復費用：預估為4萬1,417元